# La forme en ~te

## Introduction
La forme en te (ou forme suspensive) permet de laisser un verbe en suspens, d'accrocher des auxiliaires, et diverses constructions grammaticales.

La construction est un peu difficile à mémoriser au début mais cette forme est très utile, et la forme passée dans le style neutre / famillier (en ~ta) suit les même règles, ça vaut donc vraiment le coup de l'apprendre le plus tôt possible.



## Construction de la forme en te:

La construction de la forme en ~te des verbes dépends du groupe du verbes que l'on veut conjuguer. 
Il y a trois groupe de verbes en japonais.

### 1er groupe:
Les verbes de ce groupe se terminent en majorité par autre chose que "ru". 

Pour former la forme en ~te on va remplacer la dernière syllabe (le dernier hiragana) en suivant ces règles :

Pour les verbes qui, à la forme dictionnaire, se terminent par :
- **ku く**　→ on remplace par ite　いて
- **gu ぐ**　→ on remplace par ide　いで
- **su す**　→ on remplace par shite　して
- **mu　む, bu　ぶ, nu　ぬ** → on remplace par nde　んで
- **ru　る, tsu　つ, u　う** → on replace par tte　って

* Attention, pour le verbe aller iku 行く c'est itte　いって et non pas iite　いいて!


**Quelques exemples** (forme en ~masu - forme dictionnaire  - forme en ~te):

**kakimasu (かきます) kaku (かく) → kaite (かいて)** : Ecrire
**ikimasu (いきます) iku (いく) → itte (いって)** : Aller
**isogimasu (いそぎます) isogu (いそぐ) → isoide (いそいで)** : Se dépécher
**nomimasu (のみます) nomu (のむ) → nonde (のんで)** : Boire
**yobimasu (よびます) yobu (よぶ) → yonde (よんで)** : Appeller
**kaerimasu (かえります) kaeru (かえる) → kaette (かえって)** : Rentrer chez soi
**kaimasu (かいます) kau (かう) → katte (かって)** : Acheter
**machimasu (まちます) matsu(まつ) → matte (まって)** : Attendre
**kashimasu (かします) kasu(かす) → katte (かって)** : Préter
**shinimasu (しにます) shinu(しぬ) → shinde (しんで)** : Mourir


### 2ème groupe:

Tout les verbes de ce groupe se terminent par ~ru à la forme dictionnaire.
Ce groupe est très régulier, pour passer d'une forme à l'autre on remplace juste le ~ru final par la forme qui nous intéresse.
Pour construire la forme en te, on remplace ~ru  par ~te

**Quelques exemples** (forme en ~masu - forme dictionnaire  - forme en ~te):
**tabemasu (たべます) taberu (たべる) → tabete (たべて)** : Manger
**nemasu (ねます) neru (ねる) → nete (ねて)** : Aller se coucher
**okimasu (おきます) okiru (おきる) → okite (おきて)** : Se lever
**mimasu (みます) miru (みる) → mite (みて)** : Regarder
**karimasu (かります) kariru (かりる) → karite (かりて)** : Emprunter
**imasu (います) iru (いる) → ite (いて)** : Etre quelque part


### 3ème groupe:

Le troisième groupe ne contient que deux verbes, mais ils sont irréguliers.

**shimasu (たべます) suru (たべる) → shite (たべて)** : Faire
**kimasu (たべます) kuru (たべる) → kite (たべて)** : Faire



## Utilisation de la forme en te:

La forme en ~te est à la base de nombreuses tournures et construction grammaticales.
En voilà trois des plus courantes :

### ~te kudasai → Permet de faire une demande polie

On a juste à mettre le verbe à la forme en ~te, puis on rajoute ~kudasai.

nomu のむ　→ nonde のんで　→ nonde kudasai のんでください: Buvez SVP

### ~te imasu → Etre en train de faire quelque chose.

Cette forme à d'autres usages mais avec un verbe d'action généralement ça permet de dire "être en train de faire l'action en question". Un peu comme "be + ~ing" en anglais.

tabemasu → tabete → tabete imasu. 
てべます　→　たべて　→　たべて　います
Je suis en train de manger 

### Forme en ~te pour enchainer plusieurs actions. 
En japonais on ne peut pas utiliser la particule "to" (et) entre des verbes pour dire "je fais ça, et / puis je fais ça... ". L'usage de "to" dans ce sens est reservé aux noms.

On peut par contre utiliser la forme en ~te pour faire une phrases avec plusieurs verbes.

<lightblue>朝起きて、朝ごはんを食べて、会社に行きます</lightblue>
<green>asa okite, asa gohan wo tabete kaisha ni ikimasu.</green>
Le matin je me lève, je prends mon petit déjeuner puis je vais à l'entreprise.



## Construction de la forme en ~te des adjectifs. 

Les adjectifs peuvent aussi se mettre à la forme en ~te. Comme pour les verbes c'est utile quand on veut enchainer plusieurs adjectifs dans une seule phrase, étant donné que "to" ne marche pas non plus pour les adjectifs. 

#### Pour les adjectifs en "i" :
- on remplace le "i" final par "kute"
* tanoshii (たのしい) → tanoshikute (たのしくて) : Amusant
* takai （たかい）→ takakute (たかくて) : Cher

#### Pour les adjectifs en "na" :
- on rajoute "de" après l'adectif
* majime (まじめ) → majime de (まじめで) : sérieux
* shizuka しずか→ shizuka de (しずかで) : calme


**Quelques exemples**
この人は　真面目で　おもしろい　です。
kono hito wa majime de omoshiroi desu.
Cette personne est sérieuse et intéressante.

この人は　おもしろくて　真面目です。
kono hito wa omoshirokute majime desu.
Cette personne est intéressante et sérieuse.

